臺灣臺中地方法院臺中簡易庭小額民事判決
110年度中小字第3629號
原      告  惠宇上晴社區管理委員會

法定代理人  何坤晉  
訴訟代理人  嚴義鈞  
被      告  劉訓雄  


上列當事人間請求損害賠償事件，經本院於民國110年10月29日
言詞辯論終結，判決如下：
    主    文
被告應給付原告新臺幣4,200元，及自民國110年8月5日起至清償
日止，按年息百分之五計算之利息。
原告其餘之訴駁回。
訴訟費用新臺幣1,000元，由被告負擔100元，其餘由原告負擔。
本判決原告勝訴部分得假執行。
    事 實 及 理 由
壹、程序事項
    按當事人喪失訴訟能力或法定代理人死亡或其代理權消滅者
    ，訴訟程序在有法定代理人或取得訴訟能力之本人承受訴訟
    以前當然停止，第168條至第172條及前條所定之承受訴訟人
    ，於得為承受時，應即為承受之聲明，民事訴訟法第170條
    、第175條第1項分別定有明文。查原告法定代理人原為乙○○
    ，於本件訴訟程序進行中變更為甲○○，甲○○於民國110年11
    月15日具狀聲明承受訴訟（見本院卷第91至99頁），核與上
    開規定相符，應予准許。
貳、實體事項　　
一、原告主張：被告於109年11月9日下午5時21分許，於原告社
    區大廳處，不慎推倒原告所有之立燈（下稱系爭立燈），致
    系爭立燈損壞，原告因而支出新臺幣（下同）42,000元購置
    新立燈，被告自應負損害賠償之責，爰依惠宇上晴社區規約
    第13章第5條第2項：「損壞及污漬任何設施或器材等公共財
    產者，應照價賠償」及民法第184條第1項前段請求被告賠償
    損害。並聲明：被告應給付原告42,000元，及自起訴狀繕本
    送達翌日起至清償日止，按年息百分5計算之利息。
二、被告則以：系爭立燈並非伊損毀，係伊未滿2歲幼兒所毀損
    ，而系爭立燈損壞後伊是有意願承擔賠償責任，也多次積極
    與原告協調處理，然原告均斷然拒絕，也沒有和解意願，仍
    執意要被告按其要求賠償，實屬不合理。且負責管理的富士
    康管理公司未盡管理安全責任，直接將系爭立燈擺放在柔軟
    的地毯上，才會讓不足2歲的兒童就可以碰倒，而原告未善
    盡監督責任，就本件損害之發生亦與有過失。又系爭立燈毀
    損時已經使用了4-5年，原告既以新品更換舊品，自當應予
    折舊等語，資為抗辯。並聲明：①原告之訴駁回。②如受不利
    判決，願供擔保請准宣告免為假執行。
三、得心證之理由
  ㈠原告主張被告損壞系爭立燈，致原告支出42,000元購置新立
    燈之事實，業據其提出與其所述相符之大廳立燈毀損相片、
    社區規約、監視器影片、估價單等件為憑，而被告對於原告
    主張之事實，於本院言詞辯論期日時並未爭執，視同自認。
    原告主張之事實，自堪信為真實。
　㈡按因故意或過失，不法侵害他人之權利者，負損害賠償責任
    ；無行為能力人或限制行為能力人，不法侵害他人之權利者
    ，以行為時有識別能力為限，與其法定代理人連帶負損害賠
    償責任。行為時無識別能力者，由其法定代理人負損害賠償
    責任。，民法第184條第1項前段、第187條第1項分別定有明
    文。本件被告之無行為能力（2歲）未成年子女於上揭時、
    地，因疏未注意損壞系爭立燈，為被告所自認，依上開規定
    ，被告自應負侵權行為損害賠償責任。又按不法毀損他人之
    物者，被害人得請求賠償其物因毀損所減少之價額，第196
    條亦有明定。而民法第196條所謂因毀損減少之價額，得以
    修復費用為估定之標準，但以必要者為限，例如修理材料以
    新品換舊品應予折舊，最高法院77年度第9次民庭會議決議
    闡釋甚明。本件因被告之無行為能力（2歲）未成年子女於
    上揭時、地，因疏未注意損壞系爭立燈，致該立燈輛毀
    損，被告自應依上述規定對原告負賠償責任，惟系爭立燈既
    係以新品更換被損之就品，揆諸前揭說明，即非屬必要費用
    而應扣除折舊部分。經查，系爭立燈換新品支出之費用共42
    ,000元，為被告所不爭執，應可認為真實。而依行政院所頒
    「固定資產耐用年數表」及「固定資產折舊率表」規定，系
    爭立燈（應符合器具之定義），耐用年數為5年，依定率遞
    減法每年折舊千分之369；採用定率遞減法者，其最後一年
    之折舊額，加歷年折舊累計額，其總和不得超過該資產成本
    原額之十分之九。且營利事業所得稅查核準則第95條第6 項
    規定「固定資產提列折舊採用定率遞減法，以1年為計算單
    位，其使用期間未滿1年者，按實際使用之月數相當於全年
    之比例計算之，不滿1月者，以月計」。而原告於本院言詞
    辯論時自陳該系爭立燈已使用5年（見本院卷第81至82頁）
    ，已逾耐用年數5年，故關於更換新品折舊部分應受到不得
    超過10分之9之限制，故應以10分之9計算其折舊。準此，經
    扣除系爭立燈使用期間之折舊額後，原告得請求之費用為4,
    200元（計算式：42,000元×0.1＝4,200元）。原告雖另主張
    依惠宇上晴社區規約第13章第5條第2項：「損壞及污漬任何
    設施或器材等公共財產者，應照價賠償」，而主張被告應賠
    償42,000元等語，然該約定未計算折舊，顯然認為有據，此
    部分之請求，尚難認為有據。
　㈢再按給付有確定期限者，債務人自期限屆滿時起，負遲延責
    任；給付無確定期限者，債務人於債權人得請求給付時，經
    其催告而未為給付，自受催告時起，負遲延責任。其經債權
    人起訴而送達訴狀，或依督促程序送達支付命令，或為其他
    相類之行為者，與催告有同一之效力，民法第229條第1 項
    、第2 項分別定有明文。又按遲延之債務，以支付金錢為標
    的者，債權人得請求依法定利率計算之遲延利息。但約定利
    率較高者，仍從其約定利率；應付利息之債務，其利率未經
    約定，亦無法律可據者，週年利率為百分之5，民法第233條
    第1項、第203條亦分別明定。查原告對被告之侵權行為損害
    賠償債權，核屬無確定期限之給付，既經原告提起本件民事
    訴訟，且起訴狀繕本於110年8月4日合法送達被告（送達證
    書見本院卷第49頁），則原告請求被告自起訴狀繕本送達被
    告之翌日即110年8月5日起至清償日止，按週年利率百分之5
    計算之遲延利息，核無不合，應予准許。
四、綜上所述，原告依侵權行為之法律關係，請求被告給付4,20
    0元，及自110年8月4日起至清償日止，按年息百分之5計算
    之利息，為有理由，應予准許。逾此部分之請求，則屬無據
    ，應予駁回。
五、本件原告勝訴部分，係適用小額訴訟程序而為被告敗訴之判
    決，依民事訴訟法第436 條之20規定，應依職權宣告假執行
    行。
六、依民事訴訟法第436 條之19第1 項、第79條規定，本件訴訟
    費用額確定為1,000 元，應由兩造依其勝敗之比例分擔，命
    由被告負擔100元，餘由原告負擔。　
中　　華　　民　　國　　110 　年　　11　　月　　26　　日
                      臺灣臺中地方法院臺中簡易庭
                                  法　官　張清洲
以上為正本係照原本作成。
如不服本判決，應於送達後20日內，以判決違背法令為理由，向
本院提出上訴狀並表明上訴理由（上訴理由應表明1、原判決所
違背之法令及其具體內容；2、依訴訟資料可認為原判決有違背
法令之具體事實），如於本判決宣示後送達前提起上訴者，應於
判決送達後20日內補提上訴理由書（須附繕本）。
中　　華　　民　　國　　110 　年　　11　　月　　26　　日
                                  書記官  何惠文